【裁判字號】    97,簡上附民,40
【裁判日期】    971209
【裁判案由】    詐欺
【裁判全文】
臺灣高雄地方法院刑事附帶民事訴訟判決
                                  97年度簡上附民字第40號
原      告  乙○○○
被      告  甲○○
上列被告因詐欺案件（本院97年度簡上字第968 號），經原告提
起附帶民事訴訟，請求損害賠償，本院判決如下：
    主  文
被告應給付原告新台幣貳佰陸拾萬元，及自民國九十七年十一月
六日起至清償日止，按年息百分之五計算之利息。
訴訟費用由被告負擔。
本判決於原告以新台幣捌拾陸萬柒仟元為被告供擔保後，得假執
行。
    事實及理由
一、按當事人經合法傳喚，無正當之理由不到庭或到庭不為辯論
    者，得不待其陳述而為判決，刑事訴訟法第498 條前段定有
    明文。本件原告經合法通知，無正當理由不到庭，本院自得
    不待其陳述而為判決，核先敘明。
二、原告主張：被告明知詐騙集團多利用人頭帳戶轉匯渠等詐騙
    不知情社會大眾之贓款，並利用俗稱之「車手」代為提領款
    項以躲避追緝，竟因需款恐急，見報紙廣告欄刊載收集帳戶
    之求職廣告後，與真實姓名年籍不詳綽號「吳先生」之成年
    男子及其所屬詐欺集團成員，共同基於意圖為自己不法所有
    之犯意聯絡，先由被告於97年7 月3 日某時，在其位於高雄
    市○鎮區鎮○路92巷11號住處內，將其於兆豐國際商業銀行
    所申設帳號00000000000 號帳戶提供予「吳先生」，並約定
    以每日新台幣（下同）1,000 元或1,500 元不等之代價，為
    該詐騙集團提領詐騙所得。該詐欺集團之不詳成員旋於同年
    月8 日14時許，自稱為反詐騙服務小組成員，撥打電話予原
    告，佯稱：其帳戶遭詐騙集團冒用進行詐騙，該案現由台灣
    台北地方法院檢察署偵查中云云，要求原告匯款至上開甲○
    ○之帳戶以配合調查，使原告誤信為真而陷於錯誤，先於同
    年月9 日13時許，在址設台南市○○路○段17號之國泰世華
    商業銀行匯款180 萬元至上開被告之帳戶，復接續於同日14
    時20分，在址設台南市○○路○段251 號之第三信用合作社
    匯款80萬元至同一帳戶，被告前揭共同詐欺之侵權行為，致
    原告受有匯出260 萬元之損害，爰依民法侵權行為之法律規
    定提起本訴等情，並聲明：(一)被告應給付原告260 萬元，及
    自起訴狀繕本最後送達翌日起至清償日止，按年息百分之5
    計算之利息。(二)原告願供擔保，請准宣告假執行。
三、被告則以：被告固不否認共同詐欺原告之事實，惟被告尚未
    領得原告匯入之260 萬元即遭查獲，該帳戶現已遭凍結等語
    置辯，並答辯聲明：原告之訴駁回。
四、按附帶民事訴訟之判決，應以刑事訴訟判決所認定之事實為
    據，刑事訴訟法第500 條前段定有明文。本件被告有上開共
    同詐欺原告之犯行，業經本院以97年度簡上字第968 號刑事
    判決認定屬實，是本件自應以該刑事判決所認定之事實為據
    ，則被告確有與詐欺集團共同詐騙原告260 萬元之事實，堪
    信為真實。
五、次按因故意或過失，不法侵害他人之權利者，負損害賠償責
    任。故意以背於善良風俗之方法，加損害於他人者亦同。又
    數人共同不法侵害他人之權利者，連帶負損害賠償責任﹔不
    能知其中孰為加害人者，亦同。造意人及幫助人，視為共同
    行為人。民法第184 條第1 項、第185 條分別定有明文。本
    件原告主張被告與詐欺集團基於詐欺之共同犯意，由被告提
    供帳戶予詐欺集團，詐欺集團再以上開手法詐騙原告，致原
    告匯款260 萬元至被告帳戶而受有損害，被告並依詐欺集團
    之指示前往銀行欲提領原告所匯入之款項而遭查獲乙情，為
    被告所不爭執，準此，被告係與詐欺集團共同不法侵害原告
    之權利，自應依民法第184 條第1 項前段及第185 條第1 項
    之規定，對於原告負全部損害之賠償責任。又原告所有之金
    錢於匯入被告帳戶後，已與被告之金錢混同，雖該帳戶嗣遭
    凍結，原告仍受有260 萬元之財產上損害，則原告請求被告
    返還260 萬元，自屬有據。
六、再按給付無確定期限者，債務人於債權人得請求給付時，經
    其催告而未為給付，自受催告時起，負遲延責任。其經債權
    人起訴而送達訴狀，或依督促程式送達支付命令，或為其他
    相類之行為者，與催告有同一之效力；遲延之債務，以支付
    金錢為標的者，債權人得請求依法定利率計算之遲延利息；
    應付利息之債務，其利率未經約定，亦無法律可據者，週年
    利率為百分之5 ，民法第229 條第2 項、第233 條第1 項前
    段及第203 條分別定有明文。本件原告請求被告給付損害賠
    償，並未定有給付期限，應於被告受催告履行而未履行，始
    發生遲延責任，則原告請求被告給付260 萬元，及自起訴狀
    繕本送達翌日即97年11月6 日起至清償日止，按法定利率即
    年息百分之5 計算之遲延利息，於法有據，應准許之。
七、綜上所述，原告依侵權行為之法律關係，請求被告給付260
    萬元，及自97年11月6 日起至清償日止，按年息5%計算之利
    息，為有理由，應予准許。又原告陳明願供擔保請准宣告假
    執行，核無不合，爰酌定相當擔保金額准許之。
據上論結，本件原告之訴為有理由，依刑事訴訟法第498 條、第
502 條第2 項、第491 條第10款，民事訴訟法第390 條第2 項，
判決如主文。
中    華    民    國    97    年    12    月    9     日
                  刑事第四庭  審判長法  官  陳  箐
                                    法  官  楊佩蓉
                                    法  官  莊珮君
以上正本證明與原本無異。
如不服本判決，應於收受送達後10日內向本院提出上訴狀。
中    華    民    國    97    年    12    月    9     日
                                    書記官  秦富潔


司法院資訊處製作；財團法人民間司法改革基金會備份。
